【裁判字號】    98,消債更,190
【裁判日期】    980925
【裁判案由】    更生事件
【裁判全文】
臺灣臺北地方法院民事裁定           98年度消債更字第190號
聲  請  人
即  債務人  甲○○
                      9
上列當事人聲請消費者債務清理更生事件，本院裁定如下：
    主  文
債務人甲○○自中華民國98年9月28日16時起開始更生程序。
命司法事務官進行本件更生程序。
    理  由
一、按法院開始更生程式之裁定，應載明其年、月、日、時，並
    即時發生效力。次按法院裁定開始更生或清算程式後，得命
    司法事務官進行更生或清算程式，必要時得選任律師、會計
    師或其他適當之自然人或法人一人為監督人或管理人。消費
    者債務清理條例第45條第1項、第16條第1項分別定有明文。
二、本件聲請意旨略以：伊因負債高達新台幣（下同）301萬3,8
    07元，而曾於民國97年12月10日依消債條例第151條規定，
    檢具債權人清冊等資料向最大債權機構國泰世華商業銀行請
    求前置協商，國泰世華商業銀行於協商過程中同意以180期
    、零利率、月付1萬3,731元之條件償還，惟伊任職於再生能
    企業股份有限公司，每月薪資約為2萬2,000元，扣除本身必
    要支出、子呂清翰之扶養費後，每月僅得繳款5仟元，兩造
    就還款金額未能達成合意，致前置協商未能成立，為此依消
    債條例第153條規定聲請更生等語。經查：
(一)、聲請人主張其負債總額301萬3,807元，惟其每月薪資收入僅
    2萬2,000元，且除此薪資收入外，僅有明峰清潔社有限公司
    投資債權50萬元，有不能清償債務情事，業據其提聲請人之
    債權人清冊、財產及收入狀況說明書、財政部臺北市國稅局
    96、97年度綜合所得稅各類所得資料清單、財產歸屬資料清
    單、存摺節本、再生能企業股份有限公司之在職服務證明書
    及薪資給付證明、財團法人金融聯合徵信中心當事人綜合信
    用報告（均影本）等件為證，經核大致相符，堪信為真實。
(二)、聲請人與最大債權金融機構國泰世華商業銀行進行前置協商
    程序，國泰世華商業銀行提供「180期、零利率、每月償還1
    萬3,731元」之方案，此有聲請人所提國泰世華商業銀行協
    商不成立通知書，以及本院依職權向國泰世華商業銀行詢問
    ，該行於98年6月11日之回函在卷可稽，亦可認為真實。惟
    聲請人每月薪資收入為2萬2,000元，扣除其每月必要生活費
    用1萬2,300元（聲請人之子呂清翰現已成年，其雖仍在學，
    然並非無謀生能力之人，在聲請人已主張不能維持自己生活
    之情況下，其應不得再請求聲請人予以扶養，此部分自不得
    列於聲請人之必要支出），僅餘9,700元足供償債，是聲請
    人謂有不能接受國泰世華商業銀行所提方案之情，應堪採信
    。縱認聲請人所有之資產為其債務之總擔保，在聲請人積欠
    龐大債務之情形下，其全部資產自應以優先清償其所積欠之
    債務方符事理之平，惟聲請人之明峰清潔社有限公司投資債
    權僅50萬元，而聲請人不足之協商還款金額為72萬5,580元
    【每月不足4,031元（9,700－13,731＝-4,031），則還款18
    0期即不足725,580元】，兩相對照，堪認縱將該投資債權予
    以變賣處分，亦不足支應債權銀行所提期付之還款方案，是
    其確有不能清償債務或有不能清償債務之虞。又聲請人除有
    明峰清潔社有限公司投資債權50萬元，每月尚餘9,700元之
    薪資收入可供還款，堪予認定其尚可於更生程序清償債務。
三、綜上所述，本件聲請人以書面向最大債權金融機構申請前置
    協商，並提出必要文件予債權銀行，堪認聲請人已踐行前置
    協商程序，惟協商不成立，其無擔保或無優先權之債務總額
    未逾1,200萬元，復未經法院裁定開始清算程序或宣告破產
    ，又無消費者債務清理條例第6條第3項、第8條或第46條各
    款所定駁回更生聲請之事由存在，故本件債務人聲請更生，
    洵屬有據，爰依首揭規定裁定如主文。
四、本件司法事務官於進行更生程序程序、協助債務人提出更生
    方案時，應注意更生方案需酌留債務人生活上應變所需費用
    ，並依社會常情衡量債務人之償債能力，依此協助債務人擬
    定公允之更生方案，始符消費者債務清理條例重建債務人經
    濟生活之立法目的，併予敘明。
中    華    民    國    98    年    9     月    25    日
              民事第一庭    法      官  楊晉佳
上為正本係照原本作成。
本件不得抗告。
本裁定已於98年9月28日16時公告。
中    華    民    國    98    年    9     月    25    日
                            書  記  官  蘇炫綺


司法院資訊處製作；財團法人民間司法改革基金會備份。
